【裁判字號】    97,消債抗,254
【裁判日期】    970930
【裁判案由】    聲請更生程序
【裁判全文】
臺灣高雄地方法院民事裁定           97年度消債抗字第254號
抗  告  人  甲○○
上列抗告人因聲請消費者債務清理事件，對於中華民國97年8月
29日本院97年度審消債更字第769號裁定提起抗告，本院裁定如
下：
    主  文
抗告駁回。
抗告程序費用新臺幣壹仟元由抗告人負擔。
    理  由
一、抗告意旨略以：抗告人前於民國95年間即參加銀行公會無擔
    保債務協商機制，並成立協商，然債權人清冊所列荷蘭銀行
    （原台東區中小企業銀行）之債權，係協商後才借貸，並未
    參與該次協商，經抗告人前以電話與最大債權銀行台新國際
    商業銀行（下稱台新銀行）申請協商該筆債權，台新銀行聲
    稱不必書面，以電話與荷蘭銀行查詢後再以電話回覆，其後
    台新銀行以荷蘭銀行專員回覆該筆債權是以低利率優惠方案
    借貸，不可協商，遂回覆協商不成立，抗告人乃向台新銀行
    索取協商不成立資料，台新銀行卻以無書面資料為由，拒絕
    給予協商不成立證明；是抗告人前於97年7 月28日向本院具
    狀該筆債權協商不成立，其後已另與荷蘭銀行協議分期償還
    ，有協議書可參。原裁定以抗告人未與台新銀行協商該筆債
    權為由，駁回更生之聲請，自有違誤，爰請求廢棄原裁定等
    語。
二、按債務人對於金融機構因消費借貸、自用住宅借款、信用卡
    或現金卡契約而負債務，在聲請更生或清算前，應提出債權
    人清冊，以書面向最大債權金融機構請求協商債務清償方案
    並表明共同協商之意旨；自債務人提出協商請求之翌日起逾
    30日不開始協商，或自開始協商之翌日起逾90日協商不成立
    ，債務人得逕向法院聲請更生或清算，消費者債務清理條例
    第151 條第1 項及第153 條分別定有明文。此處所謂「金融
    機構」係指「債務人之金融機構債權人全體」，即包括有擔
    保及無擔保之金融機構債權人而言。又聲請更生或清算不合
    程式或不備其他要件者，法院應以裁定駁回之，但其情形可
    以補正者，法院應定期間先命補正，同條例第8 條亦有明文
    。
三、經查，本件抗告人於95年間，曾與台新銀行等6 家銀行達成
    協商，抗告人並簽立協議書及無擔保債務還款計畫1 份乙情
    ，業據抗告人提出債權人清冊、協議書、無擔保債務還款計
    畫各1 份為證，固堪信為真實。又抗告人於前開協商時，尚
    有積欠荷蘭銀行之另筆債務未一同協商，亦據抗告人於原審
    自承在卷（見本院卷第25、50頁），並有債權人清冊、財團
    法人金融聯合徵信中心當事人綜合信用報告各1 份在卷可憑
    ，足見抗告人確未與全體金融機構債權人完成協商，核與前
    揭債務人得聲請更生之要件不符。基此，原審乃於97年7 月
    16日裁定命抗告人於裁定送達翌日起14日內，補提已向最大
    債權金融機構檢申請協商及協商結果之證明文件到院，然抗
    告人不僅未依限提出，僅於原審具狀泛稱與台新銀行協商不
    成立，欲私自與荷蘭銀行商議還款事宜（見本院原審卷第50
    頁）；嗣經原審依職權函詢台新銀行有關抗告人申請前置協
    商情形，經該行函覆稱：於消費者債務清理條例施行後，未
    曾收受債務人（即抗告人）申請前置協商文件，此有台新銀
    行97年8 月19日台新債協97法字第60120 號函可參（見本院
    原審卷第55頁），是本件尚難謂已符合消費者債務清理條例
    第151 條第1 項所定商前置程序。抗告人雖以其曾以電話與
    台新銀行協商該筆債務，然協商不成立，遂私下與荷蘭銀行
    協議分期還款置辯。惟不論抗告人是否曾以「電話」以台新
    銀行協商，然其確無依法以「書面」向最大債權銀行台新銀
    行申請協商而協商不成立，已據抗告人自承在卷（見本院卷
    第3 頁），即難認符合前開條例第151 條第1 項所定商前置
    程序至明。是抗告人逕向本院聲請更生，自非合法。原裁定
    依消費者債務清理條例第8 條規定，以抗告人聲請更生不備
    要件，且無從補正為由，駁回抗告人之聲請，並無違誤。抗
    告意旨指摘原裁定不當，求予廢棄，為無理由，應予駁回。
四、據上論結，本件抗告為無理由，依消費者債務清理條例第11
    條第2 項、第15條，民事訴訟法第495 條之1 第1 項、第44
    9 條第1 項、第95條、第78條，裁定如主文。
中    華    民    國    97    年    9    月    30     日
                  民事第五庭  審判長法  官  林玉心
                                    法  官  王奕勛
                                    法  官  楊淑珍
上為正本係照原本作成。
本裁定不得再抗告。
中    華    民    國    97    年    9    月    30     日
                                    書記官  吳韻芳


司法院資訊處製作；財團法人民間司法改革基金會備份。
